臺灣苗栗地方法院刑事判決　　　　　　　　　　　　　　九十三年度訴字第一九號
　　公　訴　人　臺灣苗栗地方法院檢察署檢察官
　　被　　　告　丁○○
　　選任辯護人　張績寶律師
　　　　　　　　張富慶律師
右列被告因違反廢棄物清理法案件，經檢察官提起公訴（九十二年度偵字第三八八三
號），本院判決如左：
    主  文
丁○○未經主管機關許可，提供土地堆置廢棄物，累犯，處有期徒刑捌月。
    事  實
一、丁○○曾因竊盜案件，經臺灣新竹地方法院以八十五年度易字第一一○五號判決
    判處有期徒刑六月，緩刑四年確定，惟於緩刑期間內，丁○○因另涉傷害案，經
    本院判處有期徒刑三月確定，嗣經撤銷前開緩刑，而於民國八十九年七月九日因
    縮短刑期執行完畢。
二、丁○○未經主管機關許可，竟提供其母連鄭月琴原向苗栗縣政府承租（土地所有
    人為中華民國，管理機關為財政部國有財產局，原委託苗栗縣政府代管，嗣於八
    十六年間已收回由國有財產局管理），而於九十年六月三十日租約到期後未獲續
    租之苗栗縣竹南鎮○○段第七七三地號國有土地中如附圖編號所示部分（面積
    約七二四四平方公尺），同意甲○○（未領有廢棄物清除、處理許可文件，從事
    廢棄物清除部分未據起訴）於九十一年三月初某日，駕駛大貨車將建築物拆除工
    程施工所產生之泥、土、石、磚等一般事業廢棄物之建築廢棄物（共計四車次）
    ，堆置於前開土地上。嗣於九十一年八月三十一日，財政部國有財產局台灣中區
    辦事處新竹分處（下稱國有財產局新竹分處）接獲民眾檢舉派員勘查而查獲並報
    警處理。
三、案經苗栗縣警察局竹南分局報請臺灣苗栗地方法院檢察署檢察官偵查起訴。
    理  由
一、認定犯罪事實所根據的證據及理由：
    (一)被告自承有委請證人甲○○載運土方堆置於苗栗縣竹南鎮○○段第七七三地號
      國有土地中如附圖編號所示部分，且並未向主管機關聲請許可等事實。
    (二)證人甲○○就九十一年三月間其經被告請託後，載運四車次之建築物拆除工程
      施工所產生之泥、土、石、磚等物堆置於前開土地等情證述明確。
    (三)前開土地上於九十一年三月二十一日確實遍布建築物拆除工程施工所產生之泥
      、土、石、磚等物一節，業經證人即當日至現場勘查之國有財產局新竹分處勘
      查員丙○○到庭結證屬實，並有國有財產局新竹分處土地勘清查表一份（偵卷
      第八八至九十頁）及所附之照片十二幀（偵卷第九一至九六頁）在卷足憑。
    (四)前開土地係被告之母連鄭月琴原向苗栗縣政府承租（土地所有人為中華民國，
      管理機關為財政部國有財產局，原委託苗栗縣政府代管，嗣於八十六年間已收
      回由國有財產局管理），而於九十年六月三十日租約到期後未獲續租等情，亦
      經被告及證人即國有財產局新竹分處訴訟人員乙○○供述甚詳，另有台灣省苗
      栗縣公有耕地租賃契約一份（偵卷第二十頁）附卷可考。
    (五)由上述各節參互佐證，本件事證明確，被告犯行足以認定。
二、對於被告辯解，本院的判斷：
    (一)被告否認犯罪，辯稱：其當時是為了改善土質，而請證人甲○○傾倒清土云云
      。惟查：被告於九十二年五月十三日警局初訊時，已明確表示其將含有建築磚
      塊的泥土傾倒至該地改變土質等語（偵卷第九頁），又於九十二年八月三十日
      警訊時表示前次警訊所言實在（偵卷第十一、十二頁），是其事後翻異之詞之
      可信度自大有可疑，況證人甲○○證稱其並未向被告收取任何費用（本院卷第
      七八頁），實與請人改善土質需給付相當費用之常情有違，是被告就此所辯，
      實難採信。
    (二)被告又辯稱：證人甲○○所傾倒之泥、土、石、磚等物係營建剩餘土石，依行
      政院環境保護署之函釋，應屬有用資源而非廢棄物云云。然按行政院環境保護
      署八十九年五月八日（）環署廢字第二○一五九號函引用行政院台八十六內
      字第五二一○九號函載稱營建廢棄土明確認定剩餘土石方、磚瓦、混凝土塊為
      有用資源，非屬廢棄物範圍，係以「營建廢棄土如依營建廢棄土處理方案規定
      合法處理者」，始不以廢棄物認定，若未依規定擅自傾倒廢土，自無該函所謂
      「不以廢棄物認定」之適用餘地（最高法院九十一年台上字第七二五四號判決
      參照）。而依案發時應適用之營建剩餘土石方處理方案（九十年十月十九日修
      正）第三條第一項第二款規定「建築工程及建築物拆除工程，應由起造人或使
      用人於工地實際產出剩餘土石方前，將擬送往之合法收容處理場所之地址及名
      稱報主管建築機關備查後，據以核發土石方流向證明文件；其有違規棄置剩餘
      土石方及廢棄物者，應依廢棄物清理法相關規定，追究責任與處分」，而所謂
      合法收容處理場所，依該方案第二條規定係指：供營建土石方資源暫屯、堆置
      、破碎、碎解、洗選、篩選、分類、拌合、加工、煆燒、回收、處理、再生利
      用功能及機具設備之場所，稱為土石方資源堆置處理場，簡稱土資場。本件證
      人甲○○所載運者固為營建剩餘土石方，惟依其證述既未取得土石方之流向證
      明（本院卷第八十頁），亦未載運至土資場堆置、處理，參諸上開說明自不能
      視之為有用資源，而應認定為廢棄物，是被告前開所辯，亦不足採。
三、論罪科刑的理由：
    (一)核被告所為，係犯廢棄物清理法第四十六條第一項第三款之未經主管機關許可
      提供土地堆置廢棄物罪。
    (二)被告有事實欄所載犯罪科刑及執行情形，此有臺灣高等法院被告全國前案紀錄
      表一份可查，其受有期徒刑執行完畢後，五年以內再犯本件有期徒刑以上之罪
      ，為累犯，應依刑法第四十七條規定加重其刑。
    (三)查被告教育程度僅國小畢業（偵卷第八頁參照），智識不高，其因一時失慮，
      犯此錯誤，惟其在犯後已請人將前開土地上所堆置之營建剩餘土石方清運完畢
      而回復原狀，此經證人乙○○證述明確，並有國有財產局新竹分處於九十二年
      八月十四日勘查後所作之土地勘清查表一份（偵卷第一○八至一一○頁）及所
      附之照片三幀（偵卷第一一一至一一二頁）在卷可查，可認其提供土地堆置廢
      棄物行為對環境衛生之侵害尚屬輕微，另被告已繳納苗栗縣環境保護局對其科
      處之新台幣一千二百元罰鍰，有該局行政罰鍰收據一紙（偵卷第六八頁）可稽
      ，足見其尚知所悔悟，而參諸被告所犯廢棄物清理法第四十六條第一項第三款
      之罪，其法定刑為一年以上五年以下有期徒刑，所犯顯屬情輕法重，應認其犯
      罪情狀尚可憫恕，本院認倘處以法定最低刑，猶嫌過重，爰依刑法第五十九條
      之規定酌量減輕其刑。
    (四)審酌被告犯罪之動機、智識程度、對環境衛生所造成之侵害及犯後仍否認犯行
      等一切情狀，量處如主文所示之刑，雖公訴人求處有期徒刑一年五月，然綜合
      前揭情狀，認公訴人求刑稍嫌過重，乃量處如主文所示之刑，附此敘明。
四、適用法律依據：
    (一)刑事訴訟法第二百九十九條第一項前段。
    (二)廢棄物清理法第四十六條第一項第三款。
    (三)刑法第十一條前段、第四十七條、第五十九條。
本案經檢察官林文中到庭執行職務。
中　　　華　　　民　　　國　　九十三　　年　　　十　　　月　　 十四 　　日
                                臺灣苗栗地方法院刑事第二庭
                                    審判長法　官  林 燦 都
                                    　　　法　官  柳 章 峰
　　　　　　　　　　　　　　　　　　　　　法　官  張 文 毓
右正本證明與原本無異
如不服本判決應於送達後十日內向本院提出上訴狀
                                          書記官  黃 士 益
中　　　華　　　民　　　國　　九十三　　年　　　十　　　月　　 十四 　　日
廢棄物清理法第四十六條第一項第三款
有下列情形之一者，處一年以上五年以下有期徒刑，得併科新臺幣三百萬元以下罰金
：
三  未經主管機關許可，提供土地回填、堆置廢棄物。
